【裁判字號】    97,抗,343
【裁判日期】    971216
【裁判案由】    聲請再審
【裁判全文】
臺灣高等法院高雄分院民事裁定           97年度抗字第343號
抗  告  人  乙○○○
相  對  人  甲○○
上列當事人間再審之訴事件，抗告人對於中華民國97年9 月18日
臺灣屏東地方法院97年度再字第4 號所為裁定，提起抗告，本院
裁定如下：
    主    文
抗告駁回。
抗告訴訟費用由抗告人負擔。
    理    由
一、本件抗告意旨略以：抗告人目不識丁，然支付命令係非訟事
    件，未經訴訟程序給予抗告人法律救濟程序，抗告人僅能以
    聲請再審之訴方式請求救濟。且本件支付命令（原審法院96
    年度促字第8458號）係相對人持偽造而失效之借據（借據內
    容及抗告人之簽章均偽造）向法院聲請所得，因抗告人不識
    字，又獨居，不知應提出異議，直至查封抗告人之不動產始
    知發現已晚，但已具狀聲請再審，原審又以逾時效而駁回裁
    定，殊難甘服云云。
二、按債務人對於支付命令未於法定期間合法提出異議者，支付
    命令與確定判決有同一之效力。前項支付命令有第496 條第
    1 項之情形者，得提起再審之訴。再審之訴，應於30日之不
    變期間內提起；其期間自判決確定時起算，判決於送達前確
    定者，自送達時起算，其再審之理由發生或知悉在後者，均
    自知悉時起算，民事訴訟法第521 條第1 項、第2 項、第50
    0 條第1 項、第2 項本文定有明文。另支付命令之聲請，除
    應表明當事人及法院外，衹須表明請求之標的並其數量及請
    求之原因、事實，以及應發支付命令之陳述，此觀民事訴訟
    法第511 條之規定自明。因債務人依同法第516 條對支付命
    令得不附理由提出異議，故債權人在督促程序就其所主張之
    事實毋庸舉證，其債權憑證之有無，與應否許可發支付命令
    無關。再抗告人以債權憑證有偽造情事為理由，對於依督促
    程序而發之支付命令及假執行裁定聲請再審，核與民事訴訟
    法第496 條第1 項第9 款之規定尚有未合，此有最高法院61
    年台抗字第407 號判例可參。
三、經查，臺灣屏東地方法院96年度促字第8458號支付命令於民
    國96年8 月1 日即告確定，有確定證明書附卷在案。按上開
    說明，抗告人對於支付命令未於法定期間合法提出異議者，
    支付命令與確定判決有同一之效力，且若抗告人對於已確定
    之支付命令有第496 條第1 項之情形者，得提起再審之訴，
    但提起再審仍不得逾30日不變期間，其程序始為合法。查，
    抗告人主張支付命令之基礎證據為偽造而提起本件再審之訴
    ，縱然其此部分主張屬實，惟抗告人之子江蘇錦明曾於97年
    1 月7 日向原審法院提起第三人異議之訴（原審法院97年度
    訴字第96號），於起訴狀即已提出借據，並主張該借據為無
    效之借據，此業經本院調閱該卷查明無誤，而蘇錦明並為本
    件再審之訴於原審之送達代收人，是可見抗告人至遲於97年
    1 月7 日即已知悉該借據係偽造之事實，抗告人遲至97年2
    月19日，始行提起本件再審之訴，亦有再審起訴狀在卷可考
    ，已逾30日之不變期間，應認為不合法。另抗告人主張支付
    命令之基礎證據係偽造一事，因支付命令之聲請毋庸舉證其
    所主張之事實，而對支付命令得不附理由提出異議，故支付
    命令之基礎證據係偽造非屬民事訴訟法第496 條第1 項第9
    款之事由，亦有上開最高法院61年台抗字第407 號判例可參
    ，從而，原審法院裁定駁回其再審之訴，核無不合，抗告意
    旨求予廢棄，為無理由，應予駁回。
四、據上論結，本件抗告為無理由，依民事訴訟法第495 條之1
    、第449條第1項、第95條、第78條，裁定如主文。
中    華    民    國    97    年    12    月    16    日
                            民事第四庭
                                審判長法官  蔡文貴
                                法      官  謝靜雯
                                法      官  黃科瑜
以上正本證明與原本無異。
如不服本裁定應於送達後10日內向本院提出再抗告狀（並按他造
當事人之人數附繕本），並繳納再抗告費新台幣1,000 元。再為
抗告應以適用法規顯有錯誤為理由，並經本院之許可，該許可以
原裁定所涉及之法律見解具有原則上之重要性者為限，並委任律
師為代理人。抗告人之配偶、三親等內之血親、二親等內之姻親
，或抗告人為法人、中央或地方機關時，其所屬專任人員具有律
師資格並經法院認適當者，亦得為第三審代理人。抗告人或其法
定代理人具有律師資格者及前項情形，應於提起抗告或委任時釋
明之。
中    華    民    國    97    年    12    月    17    日
                                書  記  官  邱麗莉
                                                      Ｆ


司法院資訊處製作；財團法人民間司法改革基金會備份。
